臺灣臺南地方法院刑事裁定　　　　　　　　　　　　　九十三年度交聲判字第一號
　　聲　請　人　甲○○
　　即 告訴 人
　　代　理　人　施承典律師
　　被　　　告　乙○○
右列聲請人因告訴被告過失傷害案件，不服台灣高等法院台南分院檢察署檢察長駁回
再議之處分（九十三年度上聲議字第七九一號），聲請交付審判，本院裁定如左：
    主  文
聲請駁回。
    理  由
一、按告訴人不服上級法院檢察署檢察長或檢察總長認再議為無理由而駁回之處分者
    ，得於接受處分書後十日內委任律師提出理由狀，向該管第一審法院聲請交付審
    判；法院認為交付審判之聲請不合法或無理由者，應駁回之，刑事訴訟法第二百
    五十八條之一及第二百五十八條之三第二項前段分別定有明文。
二、本件聲請人即告訴人甲○○以被告乙○○涉犯過失傷害罪，向台灣台南地方法院
    檢察署檢察官提出告訴，經該檢察署檢察官於民國九十三年十月五日以九十三年
    度偵字第八五五六號為不起訴處分後，聲請人不服，聲請再議，亦經台灣高等法
    院台南分院檢察署檢察長於九十三年十一月二日以九十三年度上聲議字第七九一
    號處分書以再議為無理由而駁回再議。
三、聲請交付審判意旨如附件刑事交付審判聲請狀所載。
四、經查：
  (一)按刑事訴訟法第二百五十八條之一規定告訴人得向法院聲請交付審判，係對於「
    檢察官不起訴或緩起訴裁量權」制衡之一種外部監督機制，法院僅在就檢察官所
    為不起訴或緩起訴之處分是否正確加以審查，以防止檢察機關濫權，依此立法精
    神，法院就聲請交付審判案件之審查，所謂「得為必要之調查」，其調查證據之
    範圍，自應以偵查中曾顯現之證據為限，不可就告訴人新提出之證據再為調查，
    亦不可蒐集偵查卷以外之證據。而同法第二百六十條對於不起訴處分已確定或緩
    起訴處分期滿未經撤銷者得再行起訴之規定，其立法理由說明該條所謂不起訴處
    分已確定者，包括「聲請法院交付審判復經駁回者」之情形在內，則法院就聲請
    交付審判案件之審查，所謂「得為必要之調查」，其調查證據範圍，自更應以偵
    查中曾顯現之證據為限，不得就告訴人新提出之證據再為調查，否則，將與刑事
    訴訟法第二百六十條之再行起訴規定，混淆不清，合先敘明。
  (二)被告乙○○係計程車司機，為從事駕駛業務之人，於九十三年一月一月凌晨四時
    二十分許，駕駛車牌號五０八─ＬＳ號營業小客車，沿台南市○○街由北向南方
    向行駛，途經該街與尊王路口北側十多公尺處時，適有聲請人甲○○騎乘車牌號
    碼ＶＢＡ─二二七號輕機車，沿台南市○○街由南往北方向騎駛至該處，兩車發
    生對撞，造成聲請人甲○○因而受有「左側脛骨骨折、左側髖關節脫臼、左側上
    頷骨骨折、額面撕裂傷三公分、左側額面骨骨折」等傷害之事實，業據被告乙○
    ○於警訊及偵查時坦認不諱，核與聲請人於警訊及偵查時證述之情節大致相符，
    並有聲請人之診斷證明書二紙、交通事故現場勘驗圖、道路交通事故調查報告表
    (一)、(二)、聲請人受傷及機車車損照片四張等附卷可稽。是此部分事實，堪信為真
    實。
  (三)按刑法上之過失者，係指行為人按其情節應注意，並能注意而不注意，或行為人
    對於構成要件事實，雖預見其發生而確信其不發生者而言，刑法第十四條定有明
    文，是刑法上過失行為之成立，應以行為人對該過失行為所生之構成要件結果、
    因果歷程有客觀之預見可能性及主觀預見可能性，且行為人基於此預見之可能性
    ，而有違反客觀上之注意義務而致構成要件事實發生者，始足當之。又按汽車駕
    駛人可信賴其他參與交通之對方亦能遵守交通規則，同時為必要之注意，謹慎採
    取適當之行動，而對於不可預知之他方參予交通者之違規行為，並無預防之義務
    （最高法院七十四年台上字第四二一九號判例意旨參照）。換言之，汽車駕駛人
    ，因可信賴其他參與交通之對方亦能遵守交通規則，且衡諸日常生活經驗及一般
    合理駕駛人之注意能力，已為必要之注意，並已採取適當之措施，或縱未採取適
    當之措施，仍無法避免交通事故之發生時，該汽車駕駛人對於信賴對方亦能遵守
    交通規則乃竟違規之行為，自無預防之義務，難謂該汽車駕駛人即有能注意而不
    注意之過失，而令負過失之責任（最高法院九十年度台上字第二四○○號判決意
    旨參照）。是交通安全規則所由訂立之本旨，乃繫之於交通路權優先之概念，亦
    即關於他人違規行為所導致之危險，僅就【可預見，且有充足時間可採取適當之
    措施】以避免結果之發生時，負其責任，對於他人突發不可知之違規行為並無防
    止之義務。又刑法上之過失犯，以行為人對於犯罪結果之發生按其情節應注意，
    並能注意，而不注意者，始克相當；若事出突然，依當時情形，不能注意時，縱
    有結果發生，仍不得令負過失責任（最高法院八十七年度台非字第三三七號判決
    意旨參照）。
  (四)被告乙○○堅決否認有過失傷害犯行，辯稱：系爭道路係單行道，伊以時速約四
    十公里之速度正常行駛，本件係因聲請人酒後騎乘機車且闖單行道肇事，伊並無
    過失等語。經查，聲請人甲○○明知其於九十三年一月一日凌晨三時許，在台南
    市○○路「集壇ＰＵＢ」飲用啤酒後，呼氣所含酒精濃度達每公升○‧八一毫克
    之情形下，仍貿然於同（一）日凌晨四時二十分許，騎乘機車沿台南市○○街由
    南往北方向行駛，此據聲請人於警訊及偵查時陳明在卷，並有酒精濃度測試單、
    及刑法第一百八十五條之三案件測試觀察紀錄表各一紙在卷可按。而依醫學實驗
    證明所得經驗法則，對於吐氣酒精濃度達每公升○．二五毫克以上時，將使駕駛
    人產生複雜之技巧障礙、駕駛能力變壞之行為表現，肇事比率比一般未飲酒時高
    出二倍，而吐氣酒精濃度達每公升○‧五毫克以上時，將使駕駛人產生平衡感與
    判斷力障礙升高，肇事比率比一般未飲酒時高出十倍，甚而如吐氣酒精濃度達每
    公升○‧七五毫克時，駕駛人將產生明顯酒醉、步履蹣跚之行為狀態，其肇事比
    率比一般高二十五倍（參見蔡志中著，對飲酒不能安全駕駛之執法研究，司法院
    第四十六期業務研究會講義）。本件聲請人甲○○於案發後測得其呼氣中之酒精
    濃度為每公升○．八一毫克，有上開酒精濃度測試單在卷可按，依據上開研究報
    告之結論，且佐以被告於查獲後訊問時有「意識模糊、泥醉」等情事，亦有前開
    測試觀察紀錄表載明可徵，足認聲請人案發當時已因服用酒類導致其反應變慢、
    感覺減低、思考及個性行為亦均受影響而改變，並影響控制與反應能力，而已達
    於不能安全駕駛動力交通工具之情狀。
  (五)查「環河街於本局八十九年成立時已設置由北向南單行道，因應運河邊停車場開
    闢，部分路段拓寬，為合理性考量，雖該道路於近府前路口僅六公尺寬，仍於九
    十二年十一月提報本市道路交通安全會報審核通過取消單行道，本局並於九十三
    年一月七日至九日間施工完成相關標誌及標線之設置」，有聲請人所提出之台南
    市政府交通局九十三年六月二十九日南交局規字第００九三一七０三四四一０號
    函附卷可參。按駕駛人駕駛汽車，應遵守道路交通標誌、標線、號誌之指示，道
    路交通安全規則第九十條規定甚明。準此，「台南市○○街」雖於九十二年十一
    月間，經台南市政府審核通過取消單行道，惟台南市政府交通局係於九十三年一
    月七日至九日間，始施工完成相關標誌及標線之設置，而於九十三年一月一日即
    本件車禍事故發生時，「台南市○○街」之標誌、標線仍為北向南之單行道，即
    「台南市○○街」於本件事故發生時，係為北向南之單行道乙節，堪以認定。且
    聲請人於本院調查時亦陳稱：對於台南市○○街當時之標線標誌仍為單行道，聲
    請人可能是逆向行駛之部分不爭執等語。從而，聲請人於前揭時、地，飲酒後呼
    氣所含酒精濃度達每公升○‧八一毫克之情形下，仍騎乘上開機車，並未遵行車
    道，逆向行駛乙節，已堪認定。
  (六)綜據上述事證以觀，並按汽車駕駛人飲酒後其吐氣所含酒精濃度超過每公升○．
    二五毫克以上者，不得駕車；駕駛人駕駛汽車，應遵守道路交通標誌、標線、號
    誌之指示；道路交通安全規則第一百十四條第二款、及第九十條分別定有明文。
    聲請人於肇事之際，其吐氣中所含酒精濃度已超過規定，本即不得騎乘機車上路
    ，且依交通規則其亦應遵守道路交通標誌、標線、號誌之指示，不得逆向行駛，
    是聲請人已侵害台南市○○街北向南車輛之用路權，具有可非難性。並本件事故
    路權之歸屬上，被告係在其遵行之車道內正常行駛，其顯具有絕對之優先性。其
    次，本件車禍事故應再審究者，則為被告【是否可預見，且有充足時間可採取適
    當之措施】。經查，被告於偵查時供稱：伊當時時速約四十公里等語，並被告當
    時係駕駛小客車，行駛在其應遵行之車道內，而一般人駕車行駛在單行道上，所
    注意者為自己車前同向之行駛路況，衡情被告應無法預見有其他車輛會突然駛出
    ，並未遵循行向而侵入逆向行駛。復被告於警訊陳稱：「（問：當時甲○○本人
    騎乘機車撞擊到你之時，你有無採取閃避措施？）有，且極力靠右，但事故來得
    突然，但仍有避免掉與當事人正面對撞僅造成我所有之計程車左前方之保險桿及
    左邊照後鏡損壞」等語，並聲請人於警訊時陳稱：伊騎乘機車由台南市○○路右
    轉環河街南向北騎駛，事故現場距尊王路口約十公尺等語，且參以交通事故現場
    勘驗圖上又無雙方煞車痕之記載，並被告小客車於肇事後車頭係朝西南方向；據
    此，足認本件係因聲請人騎乘前開機車，自台南市○○路右轉突然駛出，並逆向
    行駛進入被告車道，是被告顯無足夠之時間反應。又參以被告前揭所稱其當時時
    速約四十公里等語，則若以被告駕駛當時為時速四十公里，平均每一秒前進距離
    約為十一．○六公尺之情況來看，被告於行駛時，縱使驟然看見聲請人突然侵入
    ，亦無充足時間可採取適當之措施。綜上，足認被告之車輛係行駛於其行向車道
    上，在事故發生地之兩車撞擊點前時，適聲請人機車突然右轉駛出逆向侵入被告
    行向車道內，被告雖將車子煞停仍閃避不及而與聲請人之機車相撞。從而，被告
    既然無法預見聲請人會在該處撞擊點前突然駛出侵入其車道內，且又無充足時間
    可採取適當之措施，因而實不能苛責被告未注意車前狀況，有違反道路交通安全
    規則第九十四條第三項之規定，而遽論被告有疏失之刑責。又關於被告【是否有
    疲倦駕車、及超速行駛】；查被告於警訊及偵查時係供稱：「當時車速約三十至
    四十公里」、「時速約四十公里」等語，且依卷內資料並無何證據可以認定被告
    有超速行駛之事實，亦無證據證明被告係因疲倦駕車致生本件車禍事故，是尚難
    僅據聲請人片面指訴，即認被告有疲倦及超速行駛之過失。另本件經送請台灣省
    台南區車輛行車事故鑑定委員會鑑定結果亦認為：「聲請人甲○○酒醉駕駛輕機
    車，未遵行車道，逆向行駛，為肇事原因。被告乙○○無肇事因素」，有該鑑定
    委員會九十三年六月二十五日南鑑字第九三○六八二號函暨所附鑑定意見書在卷
    可參。
五、綜上所述，被告駕駛營業小客車，沿台南市○○街北向南方向之單行道行駛，且
    在自己之行向車道上遵道行駛，應可信賴聲請人亦能遵守交通規則，同時為必要
    之注意，其對於聲請人酒後駕駛、未遵行車道、逆向行駛之侵犯他人用路權之突
    然駛出違規行為，並無預防之義務；況被告在如此突然之情形下，亦無充足時間
    可採取適當之措施以避免危險之發生。又如前所述，被告本身並未有何疲倦駕車
    及超速行為。準此，應認被告就本件車禍之發生已盡相當的注意義務，並無過失
    之情事；是被告所辯係聲請人酒後騎乘機車且闖單行道逆向行駛，其無法預防等
    情，自非虛妄，應堪採信。此外，復查無其他積極證據足認被告涉有過失傷害罪
    嫌。從而，原處分所載證據取捨及事實認定之理由，並無違背經驗法則或論理法
    則之情事，原檢察官及台灣高等法院台南分院檢察署檢察長，以查無積極證據足
    認被告確有聲請人所指訴之犯行，因認被告犯罪嫌疑尚有不足，而為不起訴處分
    及駁回再議之聲請，經核於法並無不合。是依首開法條之規定，本件聲請人所為
    交付審判之聲請無理由，依法應予駁回。
六、依刑事訴訟法第二百五十八條之三第二項前段，裁定如主文。
中      華民      國      九十三    年      十二    月    三十    日
                                臺灣臺南地方法院交通法庭
                                    審判長法  官  宋明中
                                          法  官  王慧娟
                                          法  官  洪榮家
右正本證明與原本無異。
不得抗告。
                                          書記官  陳志德
中      華      民      國      九十三    年      十二    月    三十    日
